臺灣臺南地方法院刑事判決　　　　　　　100年度易字第215號
公　訴　人　臺灣臺南地方法院檢察署檢察官
被　　　告　黃財旺
上列被告因違反家庭暴力防治法案件，經檢察官提起公訴（一０
０年度偵字第六九七號），本院判決如下：
    主  文
黃財旺犯違反保護令罪，處有期徒刑月，如易科罰金，以新臺
幣壹仟元折算壹日。
    犯  罪  事  實
一、黃財旺為林麗月配偶之叔叔，二人間具有家庭暴力防治法第
    三條第四款之家庭成員關係。黃財旺前因對林麗月為家庭暴
    力行為，經臺灣臺南地方法院於民國九十九年八月三十一日
    以九十九年度家護字第四七一號核發民事通常保護令，諭令
    黃財旺不得對林麗月、林麗月之女兒黃瓊緯、黃湫婷、林麗
    月之公公黃財興（即黃財旺之兄）實施精神上不法侵害之行
    為、不得對林麗月為騷擾、接觸、通話之行為，保護令有效
    期間為一年。詎黃財旺於收受上開保護令裁定而知悉該保護
    令內容後，竟仍基於違反保護令之犯意，於保護令有效期間
    內之一００年一月四日中午十二時許，在林麗月位在臺南市
    七股區大寮里大寮五六號住處外，公然以「幹你娘臭雞歪、
    幹你祖公外媽、透早起床就在討客兄」等語辱罵林麗月（公
    然侮辱部分未據告訴），對林麗月實施精神上不法侵害，而
    違反前揭保護令諭知之事項。
二、案經臺南市政府警察局佳里分局報請臺灣臺南地方法院檢察
    署檢察官偵查起訴。
    理  由
壹、程序部分：
    按刑事訴訟法第一百五十九條第一項規定「被告以外之人於
    審判外之言詞或書面陳述，除法律有特別規定者外，不得作
    為證據」；次按「被告以外之人於偵查中向檢察官所為之陳
    述，除顯有不可信之情況外，得為證據」、「除前三條之情
    形外，下列文書亦得為證據：除顯有不可信之情況外，公務
    員職務上製作之紀錄文書、證明文書」、「被告以外之人於
    審判外之陳述，雖不符前四條之規定，而經當事人於審判程
    序同意作為證據，法院審酌該言詞陳述或書面陳述作成時之
    情況，認為適當者，亦得為證據」，同法第一百五十九條之
    一第二項、第一百五十九條之四第一款、第一百五十九條之
    五第一項亦分別定有明文。經查：
一、被害人林麗月警詢中之陳述，屬被告以外之人於審判外之陳
    述，為傳聞證據，依刑事訴訟第一百五十九條第一項規定，
    不得作為證據，然被告於本院審理程序中，對於上述被害人
    於警詢中之證述同意作為證據，且本院審酌該等證據取得之
    情況，認為適當，依刑事訴訟法第一百五十九條之五第一項
    規定應認有證據能力。
二、再證人林麗月及黃財興於偵查中向檢察官所為之陳述，均經
    具結擔保其證詞之真實性，被告復未曾表示檢察官有何不當
    訊問之情形，應認證人林麗月、黃財興於偵查中向檢察官所
    為陳述，並無顯不可信之情況，依刑事訴訟法第一百五十九
    條之一第二項規定，應認有證據能力。
三、又臺灣臺南地方法院九十九年度家護字第四七一號通常保護
    令暨臺南市政府警察局佳里分局保護令執行紀錄表、家庭暴
    力案件加害人告誡約制書等文書，乃係警察依家庭暴力防治
    法之規定協助執行保護令之例行紀錄，係屬公務員職務上製
    作之紀錄文書，且經常處於可受公開檢查之狀態，亦非專為
    證明此次犯罪行為而製作之紀錄，符合例行性、公示性原則
    ，正確性甚高而無顯不可信之情況，依刑事訴訟法第一百五
    十九條之四第一款之規定，應認有證據能力，合先敘明。
貳、實體部分：
一、訊據被告黃財旺矢口否認有何違反保護令之行為，辯稱：伊
    對於被害人林麗月有聲請保護令一事並不知情，且伊與林麗
    月無仇怨，並未於一００年一月四日中午十二時在自家門口
    空地辱罵林麗月，林麗月係因伊與林麗月之公公為了土地發
    生爭執，才會提告云云。惟查：
(一)被告為被害人林麗月配偶之叔叔，彼此具有三親等旁系姻親
    關係，被告前因對被害人林麗月實施家庭暴力行為，經本院
    家事庭於九十九年八月三十一日核發九十九年度家護字第四
    七一號民事通常保護令，諭令被告不得對被害人林麗月、被
    害人之女兒黃瓊緯、黃湫婷、被害人之公公黃財興實施精神
    上不法侵害之行為，不得對被害人為騷擾、接觸、通話之行
    為，保護令有效期間為一年，被告並於該民事通常保護令案
    件審理期間至本院接受訊問，上開保護令已於九十九年九月
    八日送達被告乙情，有附於本院九十九年度家護字第四七一
    號案卷之林麗月全戶戶籍資料、黃財旺之戶籍謄本、本院民
    事庭九十九年八月十六日訊問筆錄，以及上開通常保護令及
    送達證書各一份在卷可參。而上開通常保護令經被告收受後
    ，員警於同年九月十五日前往被告住處，執行上開保護令內
    容並予以告誡勿犯，被告復於上開保護令執行紀錄表、加害
    人告誡約制書簽名等情，亦有臺南縣警察局佳里分局保護令
    執行紀錄表、加害人告誡約制書各一份在卷足憑（見警卷第
    十四頁至第十五頁）。是被告前於本院通常保護令案件審理
    時，既已到庭接受訊問，對於被害人林麗月申請保護令之核
    發過程已有參與，且於收受本院核發之保護令後復經員警前
    往被告住處告誡該保護令之內容，其對於本院核發之保護令
    內容、不得違反保護令等情，實難諉為不知，被告抗辯其不
    知保護令內容、保護令之效果，顯難採信。
(二)其次，被告於一００年一月四日中午十二時許，在其住處外
    以言詞辱罵被害人林麗月乙情，業據證人林麗月於警詢陳稱
    ：今日（即一００年一月七日）黃財旺沒有對我施以暴力行
    為或恐嚇言詞，但黃財旺曾於一００年一月四日中午十二時
    許，在我住宅前無故以三字經罵我幹你娘臭雞歪、幹你祖公
    外媽、透早起床就在討客兄等語（見警卷第九頁）；於偵查
    中證稱：一月七日那天被告沒有罵我，他只有對我說沒我的
    事，他罵我難聽話是一月四日的事情，他有說早上起床就討
    客兄、幹你祖公外媽，我確定他一月四日中午十二點多有罵
    我，因為那天我姊姊來找我，我走出來在門口跟我姊說話，
    當時我公公在客廳，我二姊還有進去跟我公公說，說她是客
    人，怎麼還這樣罵等語（見本院卷第二十六頁至第二十八頁
    背面之勘驗筆錄）；於本院審理時證稱：在一月四日中午，
    被告有罵我幹你娘、駛你娘、幹你祖公外媽、透早起床就在
    討客兄，他罵的很大聲，當時我是在我家門口跟我二姊說話
    ，被告是在門口空地罵我，當天我沒有和被告吵架，被告就
    開始一直罵，當時我公公在客廳，我二姊還進去跟我公公說
    話，而且我姊姊要回去時，被告還跟我姊姊說「你要回去給
    人家幹了」這麼難聽的話，我本來沒有要追究被告罵我的事
    ，是一月七日被告跟我公公吵架，我有去警察局，警察跟我
    說看我們有什麼事情，說一說沒關係，所以我才說出來，被
    告跟我公公因為土地的事情，跟我公公有不愉快，也為了這
    些事對我態度不好，所以我才聲請保護令給自己、我公公、
    我女兒，一月七日那天被告並沒有對我做違反保護令的事情
    等語（見本院卷第二十一頁至第二十六頁）。是證人林麗月
    於警詢、偵查及本院審理時，就被告於一００年一月四日中
    午辱罵林麗月之言詞內容以及辱罵之地點，前後證述均大致
    相符，另就一００年一月四日中午十二時遭被告辱罵時其姊
    在場、公公在客廳、其姊並有因此事進入屋內與其公公談話
    等情，於偵查中及本院審理時之證述亦前後相符，難認有何
    瑕疵可指，顯見其證述內容應係依其記憶陳述，始能就大致
    行為情節前後證述相符，而非憑空杜撰，其記憶之憑信性應
    無疑義。再被告雖以被害人林麗月未於案發當日即報警處理
    ，顯係事後捏造情節誣陷云云為辯，然被害人林麗月於案發
    初始，並未前往警局報警，而係於一００年一月七日被告與
    林麗月之公公黃財興有言語糾紛，由被告自行撥打電話報警
    ，員警始到場處理並製作相關在場人員筆錄乙情，業據證人
    林麗月於本院證述明確（見本院卷第二十二頁及背面、第二
    十五頁及背面），復有被告、證人黃財興、林麗月之警詢筆
    錄、臺南市政府警察局佳里分局一００年一月七日南市警佳
    偵字第一００００００三二八號移送書在卷可參，且被告於
    本院審理時亦供承有於一００年一月七日主動報警，是被害
    人林麗月於案發初始並未報警追究此事，而係於一００年一
    月七日因被告與林麗月之公公黃財興就土地問題發生爭執，
    前往警局製作證人筆錄時，附帶提及遭辱罵之情節，且於警
    詢、偵查及本院審理時均明確證稱於一００年一月七日被告
    並未對其為辱罵、騷擾之行為，有前揭證人林麗月警詢、偵
    查及本院審理之筆錄在卷可參。而證人林麗月若係刻意誣陷
    被告，應會主動報警處理，豈會等待被告報警被動接受訊問
    時，再行設詞誣陷？且證人林麗月逕可直指被告於一００年
    一月七日有違反保護令行為，何需特意澄清被告於一００年
    一月七日並未有辱罵、騷擾行為，另行提及他日情節？上開
    情形反足徵證人林麗月於遭被告辱罵後，確實本無追究之意
    ，而係於一００年一月七日因另案接受員警詢問時，本其記
    憶就一００年一月四日與同年月七日發生之情形翔實證述，
    其證述之真誠性應無疑義，被害人林麗月指訴被告有於上開
    時地對其為言詞侮辱行為，顯非無據。
(三)再者，就被告於一００年一月四日中午在其住處外之行為，
    證人林美香即被害人林麗月之姊於本院證稱：我去找我妹妹
    林麗月時有遇過黃財旺，我記得的一次是一月四日中午，會
    特別記得是因為那天黃財旺有罵我，罵很難聽，他說「我要
    回去被人幹」，那天我是跟我妹妹林麗月在屋外聊天，被告
    黃財旺先罵林麗月，一直罵三字經，好像有罵幹你娘臭雞歪
    、幹你祖公外媽、透早起床就在討客兄這幾句，那天林麗月
    並沒有先跟黃財旺吵架，黃財旺過來就開始罵，我還有進去
    屋內跟林麗月公公講說「親家這樣不行，你要打算一下，大
    家都是親戚關係來到你們這裡，來就被罵」，所以我有看到
    黃財興在屋內，被告是在我要開車回家時，對我說「我要回
    去被人幹」等語（見本院卷第五十頁至第五十二頁背面）；
    證人黃財興於偵查中及本院審理時亦證稱：那天我有聽到被
    告罵我媳婦那些難聽的話，被告是在屋外罵等語（見本院卷
    第二十八頁及背面、第十九頁及背面）。是證人林美香、黃
    財興均證稱被告確實有於一００年一月四日在住處屋外，以
    前開言詞辱罵證人林麗月，且證人林美香就被告於一００年
    一月四日中午在住處外辱罵林麗月之言詞、被告辱罵之地點
    、林麗月遭被告辱罵當日並未先與被告發生口角爭執、林美
    香有進入屋內與黃財興對話，以及林美香離去時被告對林美
    香口出不雅言詞等各節，俱與前述證人林麗月於本院證述之
    情節相符，並無明顯矛盾不合之處，而證人林美香與被告並
    無任何仇怨，若非被告於一００年一月四日有為上開辱罵行
    為，證人林美香實無動機刻意編纂被告於其駕車離去時，尚
    有對其個人出言「你要回去被人幹」此不雅言詞之必要；另
    證人黃財興雖就一００年一月四日被告出言辱罵林麗月之詳
    細時間、其他在場人員未有印象，然因人之記憶能力有限，
    且證人黃財興已高齡八十歲，對於細節部分未能清楚記憶，
    要屬情理之常，尚難因證人黃財興就細節部分未有清晰記憶
    ，遽認其證述內容為不可採。故參佐證人林美香、黃財興之
    證述，益徵證人林麗月指述被告於一００年一月四日中午，
    有在屋外辱罵林麗月「幹你娘臭雞歪、幹你祖公外媽、透早
    起床就在討客兄」乙情，堪信屬實。
(四)至被告雖聲請傳喚證人吳勝章，欲證明其於一００年一月四
    日並未辱罵證人林麗月。而證人吳勝章於本院固證稱：我於
    一月四日有去找被告，被告哥哥叫我去喝酒，叫我去叫黃財
    旺出來喝酒，我與被告喝到下午一點多云云，然證人吳勝章
    復於本院證稱：我忘記我今年一月份去找被告幾次，我記得
    有一次去找被告，被告跟他哥哥為了土地吵起來，那次有叫
    警察來，我最有印象，其他去找被告的日期我不太記得等語
    （見本院卷第五十八頁至第六十二頁）。是證人吳勝章僅就
    某次前往被告住處時，被告與其胞兄黃財興因土地發生爭執
    被告報警當日情形尚有記憶，對於其餘前往被告住處之日期
    ，並無深刻之印象，是證人吳勝章證稱其於一００年一月四
    日前往被告住處飲酒，其對於上開日期之記憶，顯係附和被
    告之辯詞，尚難作為有利被告之憑佐。
(五)綜上，承前各節相互勾稽以觀，被告明知本院已核發通常保
    護令，其不得對林麗月為精神上不法侵害行為，仍於一００
    年一月四日中午十二時，在住處外辱罵林麗月「幹你娘臭雞
    歪、幹你祖公外媽、透早起床就在討客兄」情節，至為灼然
    ，前開所辯無非臨訟卸責之詞，均無足採，本件事證明確，
    被告犯行即堪認定。
二、按家庭暴力防治法所稱之「家庭暴力」者，為家庭成員間實
    施身體或精神上不法侵害之行為；所稱之「家庭暴力罪」者
    ，係指家庭成員間故意實施家庭暴力行為而成立其他法律所
    規定之犯罪；所稱之「騷擾」者，係指任何打擾、警告、嘲
    弄或辱罵他人之言語、動作或製造使人心生畏怖情境之行為
    ，家庭暴力防治法第二條第一款、第二款及第三款分別定有
    明文。經查，被告係被害人林麗月配偶之叔叔，具有家庭暴
    力防治法第三條第四款所定之家庭成員關係，業如前述，被
    告於民事通常保護令裁定有效期間內，在戶外公開場所對被
    害人為上開侮辱性言詞，足以造成被害人社會評價受到貶抑
    ，同時導致被害人心理上之壓力與不快，上開行為對被害人
    精神上已達不法侵害程度，並且為辱罵被害人之騷擾行為，
    應屬精神上之不法侵害行為及騷擾行為無訛。是核被告所為
    ，係犯家庭暴力防治法第六十一條第一款、第二款之違反保
    護令罪。又被告雖同時違反民事通常保護令裁定所禁止之實
    施家庭暴力、騷擾行為，然法院依家庭暴力防治法核發通常
    保護令者，該保護令內之數款規定，僅分別為不同之違反保
    護令行為態樣，被告以一犯意而違反同一保護令上所禁止之
    數態樣，為一違反保護令之行為，屬單純一罪，僅以一違反
    通常保護令罪論處。爰審酌被告國小畢業之智識程度，自述
    無業、有殘疾、每月僅仰賴三千元補助之生活狀況，明知本
    院已核發保護令，因與被害人林麗月之公公有土地糾紛，即
    漠視保護令內容，遷怒被害人而無端辱罵，致使被害人受有
    精神上之痛苦與難堪，兼衡被告並未對被害人表示歉意之犯
    後態度、本件犯行之手段、方式等一切情狀，量處如主文所
    示之刑，並諭知易科罰金之折算標準，以示懲儆。至檢察官
    雖具體求處被告有期徒刑七月，惟按「刑事審判之量刑，在
    於實現刑罰權之分配的正義。故法院對有罪之被告科刑，應
    符合罪刑相當之原則，使罰當其罪，以契合人民之法律感情
    。此所以刑法第五十七條明定科刑時應審酌一切情狀，尤應
    注意該條所列各款事項，以為科刑輕重之標準。」，迭經最
    高法院九十三年度臺上字第三九七三號、九十四年度臺上字
    第二一三一號、九十四年度臺上字第二二七五號等刑事判決
    在案，本院審酌刑法第五十七條各款所臚列情事，並考量被
    告犯罪情節、行為手段、被害人所受之侵害程度等各項情狀
    ，認為科處如主文所示之刑即可達罰當其罪，檢察官之求刑
    稍屬過重，附此敘明。
據上論斷，應依刑事訴訟法第二百九十九條第一項前段，家庭暴
力防治法第六十一條第一款、第二款，刑法第十一條前段、第四
十一條第一項前段，判決如主文。
本案經檢察官李白松到庭執行職務。
中    華    民    國   100    年    4     月    29    日
                  刑事第十二庭  法  官  黃琴媛
以上正本證明與原本無異。
如不服本判決應於收受本判後10日內向本院提出上訴書狀，並應
敘述具體理由。其未敘述上訴理由者，應於上訴期間屆滿後20日
內向本院補提理由書狀（均須按他造當事人之人數附繕本）「切
勿逕送上級法院」。
                                書記官  曾國華
中    華    民    國   100    年    4     月    29    日
附錄本判決論罪法條
家庭暴力防治法第61條
違反法院依第 14 條第 1 項、第 16 條第 3 項所為之下列裁定
者，為本法所稱違反保護令罪，處 3 年以下有期徒刑、拘役或
科或併科新臺幣 10 萬元以下罰金：
一、禁止實施家庭暴力。
二、禁止騷擾、接觸、跟蹤、通話、通信或其他非必要之聯絡行
    為。
三、遷出住居所。
四、遠離住居所、工作場所、學校或其他特定場所。
五、完成加害人處遇計畫。